臺灣新北地方法院行政訴訟判決　　　　　110年度交字第555號
 
原　　　告　黃添水
被　　　告　新北市政府交通事件裁決處

代　表　人　李忠台（處長）

訴訟代理人　黃慧婷律師
 
上列當事人間因交通裁決事件，原告不服被告民國110 年9 月1 
日新北裁催字第48-C00000000號裁決，向本院提起行政訴訟，本
院判決如下：
    主  文
一、原告之訴駁回。
二、訴訟費用新臺幣300 元由原告負擔。
    事實及理由
壹、程序方面：
一、原告不服被告所為道路交通管理處罰條例第8 條之裁決而提
    起撤銷訴訟，依行政訴訟法第237 條之1 ，應適用交通裁決
    事件訴訟程序。本件因卷證資料已經明確，本院依同法第23
    7 條之7 規定，不經言詞辯論，直接裁判。
二、按行政訴訟法第237 條之4 第2 項第1 款、第4 款：「地方
    法院行政訴訟庭收受前條起訴狀後，應將起訴狀繕本送達被
    告。被告收受起訴狀繕本後，應於20日內重新審查原裁決是
    否合法妥當，並分別為如下之處置：一、原告提起撤銷之訴
    ，被告認原裁決違法或不當者，應自行撤銷或變更原裁決。
    但不得為更不利益之處分。四、被告重新審查後，不依原告
    之請求處置者，應附具答辯狀，並將重新審查之紀錄及其他
    必要之關係文件，一併提出於管轄之地方法院行政訴訟庭。
    」，此係新修正行政訴訟法（於民國〈下同〉100 年11月23
    日修正公布），基於交通裁決事件所具質輕量多之特殊性質
    ，並為使法律關係及早確定，於是創設「重新審查」之特別
    救濟機制，而免除訴願之前置程序，使原處分機關能再次自
    我審查原裁決是否合法妥當，滿足依法行政之要求，並可兼
    顧當事人之程序利益，避免當事人不必要之時間、勞力、費
    用之浪費，亦可達成司法資源之有效利用。如原處分機關審
    查結果認原裁決確有違法或不當之情事，自可撤銷或變更原
    裁決，並就同一違規事實為新裁決並為答辯，至於此變更後
    之新裁決如仍非完全依原告之請求處置，依行政訴訟法第23
    7 條之4 第3 項規定之反面解釋，自不應視為原告撤回起訴
    ，管轄法院仍應就原處分機關變更後所為之新裁決及答辯為
    審判對象，繼續進行審理。查被告本以110 年6 月29日新北
    裁催字第48-C00000000號違反道路交通管理事件裁決書，裁
    處原告：「罰鍰新臺幣（下同）10,000元、吊扣駕駛執照6
    個月，罰鍰及駕駛執照限於110 年7 月29日前繳納、繳送。
    二、上開罰鍰及駕駛執照逾期不繳納、繳送者：（一）罰鍰
    依法移送強制執行，自110 年7 月30日起吊扣駕駛執照12個
    月，並限於110 年8 月13日前繳送。（二）110 年8 月13日
    前未繳送駕駛執照者，自110 年8 月14日起吊銷駕駛，並逕
    行註銷駕駛執照。駕駛執照吊（註）銷後，自110 年8 月14
    日起一年內不得重新考領駕駛執照。三、倘案經提起行政訴
    訟，俟法院判決確定後再辦理吊扣事宜。」。嗣經原告不服
    ，提起行政訴訟，本院依職權移請被告重新審查後，被告乃
    改以110 年9 月1 日新北裁催字第48-C00000000號違反道路
    交通管理事件裁決書，裁處原告罰鍰10,000元、吊扣駕駛執
    照6 個月，罰鍰及駕駛執照限於110 年10月1 日前繳納、繳
    送〈註明：倘本案經提起行政訴訟，俟法院判決確定後再辦
    理罰鍰及駕照吊扣事宜。」〉（違規事實及違反法條均未變
    更），而因原告於起訴時即否認違規並訴請撤銷原裁處之全
    部處罰內容，故上開新裁決顯非完全依原告之請求處置，依
    照前述說明，本院司法審查之對象自應為被告110 年9 月1 
    日新北裁催字第48-C00000000號違反道路交通管理事件裁決
    書。
貳、實體方面：
一、爭訟概要：
    緣原告於110 年3 月2 日18時9 分許，駕駛其所有之車牌號
    碼000-000 號普通重型機車（下稱系爭機車）而沿新北市板
    橋區文化路2 段（往臺北市方向）行駛至與雙十路2 段交岔
    之路口時，於面對圓形紅燈時，違規右轉雙十路2 段（行為
    一），旋為站立於雙十路2 段外側「機慢車優先」車道執行
    交通稽查勤務、身著螢光透氣雨衣之新北市政府警察局海山
    分局文聖派出所警員目睹，乃手持閃光指揮棒並吹哨示意原
    告停車接受稽查，但原告未予理會而逕行駛離（行為二），
    致警員當場不能攔截製單舉發，警員遂以其有「紅燈右轉」
    （行為一）及「紅燈右轉，攔查不停而逃逸」（行為二）等
    違規事實，於110 年3 月22日分別填製新北市政府警察局新
    北警交字第C000 00000號、第C00000000 號等舉發違反道路
    交通管理事件通知單對系爭機車之車主（即原告）逕行舉發
    ，記載應到案日期均為110 年4 月16日前，並移送被告處理
    ，原告於110 年3 月15日、4 月22日填具「新北市政府交通
    事件裁決處交通違規案件陳述書」表明為駕駛人而就「新北
    市政府警察局新北警交字第C00000000 號舉發違反道路交通
    管理事件通知單」部分陳述不服舉發。嗣被告就行為二，認
    原告有「違反處罰條例之行為，拒絕停車接受稽查而逃逸」
    之違規事實，乃依道路交通管理處罰條例第60條第1 項（前
    段）及違反道路交通管理事件統一裁罰基準表等規定，以11
    0 年9 月1 日新北裁催字第48-C00000000號違反道路交通管
    理事件裁決書（下稱原處分），裁處原告罰鍰10,000元，吊
    扣駕駛執照6 個月。原告不服，遂提起本件行政訴訟。
二、原告起訴主張及聲明：
（一）主張要旨：
   1、原告於3 月2 日騎車到新北市板橋區新生街朋友家聊天，
      快6 點接到老婆電話，說家裡有朋友有急事要與我洽商，
      我就騎機車回家，走陽明街轉文化路，剛好一路綠燈，到
      雙十路口變紅燈，那天風有點大，且有飄一點毛毛雨，心
      想騎松柏街沒紅綠燈比較快到家，就直接右轉，因要轉松
      柏街，所以騎內線道，且心想事情，沒有注意到警員攔查
      ，且前面轉松柏街路口紅綠燈剛好綠燈，就騎了過去，我
      有重度近視，年歲大了，聽力也不較遲鈍，我退休無收入
      ，請念在老人且初犯，予以免罰。
   2、對於員警說距離最近約1 公尺（圖5 ），我認為不可能，
      因為（圖6 ）距離路旁人行道將近10公尺，如警員說身體
      手臂加指揮棒大概快碰到機車，我怎麼會沒有看見，且附
      上之照片是否用法規之攝影器材，不然有很多畫面都沒有
      看見本人及機車。
（二）聲明：原處分撤銷。
三、被告答辯及聲明：
（一）答辯要旨：
   1、查原告於系爭地點確實有違規闖紅燈右轉之事實，此有原
      舉發單位之回復公文可證，原告未於起訴狀中對此為爭執
      ，堪認闖紅燈右轉之違規確實存在無誤；復參採證影片之
      內容所示，原告於違規紅燈右轉後警員隨即走到車道中立
      於原告前方大聲吹哨並揮動發光指揮棒攔停原告，原告於
      見警員之攔查時，亦有將車輛放慢速度之事實（附件一「
      微型攝影機影影像.MOV」00：00：31－00：00：35）；而
      待原告行至離警員甚近之距離時，警員復再次吹哨並以指
      揮棒示意其停車受檢，然原告卻置之不理並加速駛離（附
      件一「微型攝影機影影像.MOV」00：00：35－00：00：39
      ) ，依當時之客觀狀況而言，警員與原告之距離已經相當
      接近，哨聲及手勢亦均相當明確，並無任何客觀上不能辨
      識警員攔停意思之障礙事由，原告仍於見到警員攔查後置
      之不理並隨即逃逸，核其行為即具備不服稽查逃逸之主客
      觀要件，違規事實已臻明確，並有採證影片截圖可參。
   2、原告固於起訴狀中陳稱自己年事已高、感官退化等語而作
      為本件之理由；惟查原告於採證影片中之駕車反應，其在
      第一時間見警攔停時顯已放慢速度，足證其確實有看到並
      知悉警員攔停之意思，故原告稱自己不知警員之攔查等情
      ，諉無足取。
   3、綜上所述，原告確有於系爭地點先有闖紅燈右轉之事實且
      不為爭執，而警員見狀後揮動指揮棒並吹哨令其停車，依
      當時之狀況以及原告之反應，其應已知悉攔停之意思，故
      原告確有不服稽查逃逸之違規無誤。
   4、再者，原告既為合法考領機車駕駛執照之人，有駕駛人基
      本資料為憑，其對上述規定應知之甚詳，並應確實遵守。
      是原告前揭所述，無非單方所執之詞，委無足取。
   5、綜上所述，被告依法裁處，應無違誤，原告之訴為無理由
      。
（二）聲明：原告之訴駁回。
四、爭點：
    原告是否有原處分所指「違反處罰條例之行為，『拒絕停車
    接受稽查而逃逸』」之違規事實？
五、本院的判斷：
（一）前提事實：
      爭訟概要欄所載之事實，除原告主張未注意是否有警員進
      行攔停而否認違規外，其餘事實業為原告於起訴狀所不爭
      執，且有舉發違反道路交通管理事件通知單2 紙、新北市
      政府交通事件裁決處交通違規案件陳述書影本2 紙、新北
      市政府警察局海山分局110 年8 月16日新北警海交字第11
      03949699號函影本1 份〈含警員採證錄影擷取畫面、違規
      車輛行經方向與警員站立關係位置圖〉、原處分影本1 紙
      、機車車籍查詢影本1 紙（見本院卷第49頁、第51頁、第
      55頁、第56頁、第63頁至第65頁、第67頁至第75頁〈單數
      頁〉、第77頁、第79頁）、警員採證錄影擷取畫面78幀（
      見本院卷第87頁至第241 頁〈單數頁〉）、採證錄影光碟
      1 片（置於本院卷卷末存置袋）足資佐證，是除原告主張
      及否認部分外，其餘事實自堪認定。
（二）原告確有原處分所指「違反處罰條例之行為，『拒絕停車
      接受稽查而逃逸』」之違規事實：
   1、應適用之法令：
    ⑴道路交通管理處罰條例第3 條第8 款：
      本條例用詞，定義如下：八、車輛：指非依軌道電力架設
      ，而以原動機行駛之汽車（包括機車）、慢車及其他行駛
      於道路之動力車輛。
    ⑵道路交通管理處罰條例第7 條之2 第1 項第4 款、第4 項
      ：
      汽車駕駛人之行為有下列情形之一，當場不能或不宜攔截
      製單舉發者，得逕行舉發：四、不服指揮稽查而逃逸，或
      聞消防車、救護車、警備車、工程救險車、毒性化學物質
      災害事故應變車之警號不立即避讓。第一項逕行舉發，應
      記明車輛牌照號碼、車型等可資辨明之資料，以汽車所有
      人為被通知人製單舉發。
    ⑶道路交通管理處罰條例第53條第2 項：
      前項紅燈右轉行為者，處新臺幣六百元以上一千八百元以
      下罰鍰。
    ⑷道路交通管理處罰條例第60條第1 項前段：
      汽車駕駛人，駕駛汽車有違反本條例之行為，經交通勤務
      警察或依法令執行交通稽查任務人員制止時，不聽制止或
      拒絕停車接受稽查而逃逸者，除按各該條規定處罰外，處
      新臺幣一萬元以上三萬元以下罰鍰，並吊扣其駕駛執照六
      個月。
    ⑸按「本細則依道路交通管理處罰條例第九十二條第四項規
      定訂定之。」、「處理違反道路交通管理事件之程序及統
      一裁罰基準，依本細則之規定辦理。前項統一裁罰基準，
      如附件違反道路交通管理事件統一裁罰基準表。」，違反
      道路交通管理事件統一裁罰基準及處理細則第1 條、第2
      條第1 項、第2 項分別亦有明定，是違反道路交通管理事
      件統一裁罰基準及處理細則即係基於法律之授權所訂定，
      而該處理違反道路交通管理事件之統一裁罰基準（即「違
      反道路交通管理事件統一裁罰基準表」）已考量「違反事
      件」、「法條依據」、「法定罰鍰額度或其他處罰」、「
      違規車種類別或違規情節」、「期限內繳納或到案聽候裁
      決者」、「逾越應到案期限30日內，繳納罰鍰或到案聽候
      裁決者」、「逾越應到案期限30日以上60日以內，繳納罰
      鍰或到案聽候裁決者」、「逾越應到案期限60日以上，繳
      納罰鍰或逕行裁決處罰者」等因素，作為裁量之標準，並
      未違反授權之目的及裁量權之本質，是其不僅直接對外發
      生效力，且被告亦應受其拘束而適用之。
   2、本件之舉發經過，業據前揭新北市政府警察局海山分局11
      0 年8 月16日新北警海交字第1103949699號函敘明：「．
      ．．二、經查舉發警員於110 年3 月2 日17-19 時擔服路
      口交通疏導勤務並著螢光色透氣雨衣，於18時9 分許在板
      橋區文化路2 段路口發現旨揭車輛分別紅燈右轉及拒絕停
      車接受稽查逃逸行為，遂依規定製單舉發在案。有關申訴
      人所述『我有繳紅燈右轉罰單，我經過雙十路，因騎在內
      側車道，沒有看到警員攔查』一節，經查舉發員警職務報
      告所述及微型攝影機錄影畫面顯示『旨揭車輛由文化路2
      段（往台北市方向），且號誌為紅燈，逕由文化路2 段右
      轉雙十路2 段，行駛於外側車道，舉發員警依規定上前攔
      查正對駕駛吹哨並站於路中揮動指揮棒示意停車受檢，旨
      揭車輛未停車受檢逕駛離去，舉發員警攔停動作明確．．
      ．。」；又由前揭警員採證錄影擷取畫面以觀，於畫面顯
      示時間2021/03/02（下同）18：09：05起，一機車駕駛人
      於行向號誌為紅燈、左轉箭頭綠燈，而對向車道之車輛已
      進行左轉時，右轉而沿外側「機慢車優先」車道朝鏡頭方
      向駛來，警員隨即在外側「機慢車優先」車道而在該機車
      正前方二度揮動閃光之指揮棒示意攔停，斯時該機車與警
      員間並無其他行駛之車輛，惟該機車之駕駛人未停車而往
      左閃避警員後快速駛離；復比對同日18時2 分12秒於新北
      市○○區○○街000 號往文化路方向之監視器所拍攝之相
      同安全帽、衣著之駕駛人及車型之機車畫面（見本院卷第
      71頁），足見上開機車之車牌號碼確為「J9J-272 」，是
      原告違反道路交通管理處罰條例第53條第2 項（紅燈右轉
      ）之違規事實後，旋經警員示意攔停卻未停車接受稽查一
      事核屬明確，則被告據之認系爭機車經駕駛而有「違反處
      罰條例之行為，拒絕停車接受稽查而逃逸」之違規事實，
      乃以原處分裁處系爭機車之車主（即原告）前揭處罰內容
      ，觀諸前開規定，依法洵屬有據。
   3、雖原告執前揭情詞而為主張；惟查：
    ⑴依上開警員採證錄影擷取畫面所示，原告右轉時係沿外側
      「機慢車優先」車道朝警員駛來，警員隨即在外側「機慢
      車優先」車道而在其正前方示意攔停，是原告所稱右轉時
      係騎內側車道，致未發現警員一節，核與客觀事證不符。
    ⑵又原告既自稱係騎機車至新北市板橋區新生街朋友住處，
      嗣又騎車回到違規地點，則其既能正常於傍晚時間駕駛機
      車，且警員係於其正前方近距離揮動閃光指揮棒並吹哨示
      意攔停，而原告亦有往左閃避之動作，復衡諸原告既甫為
      「紅燈右轉」之違規行為，則就警員前開清楚易辨之攔停
      動作，當能輕易意識到係對其示意攔停，故原告空言因重
      度近視、聽力遲鈍而未注意警員示意攔檢，乃否認本件違
      規事實，自無足採。
（三）本件判決基礎已經明確，兩造其餘的攻擊防禦方法及訴訟
      資料經本院斟酌後，核與判決結果不生影響，無一一論述
      之必要，一併說明。
（四）本件第一審裁判費為300 元，所以確定第一審訴訟費用額
      為300 元，由原告負擔。
六、結論：原處分並無違誤，原告訴請撤銷為無理由，應予駁回
    。
中    華    民    國   110    年    10    月    29    日
                  行政訴訟庭  法  官  陳鴻清
一、上為正本係照原本作成。
二、如不服本判決，應於判決送達後20日內，向本院提出上訴狀
    並表明上訴理由（原判決所違背之法令及其具體內容或依訴
    訟資料可認為原判決有違背法令的具體事實），其未載明上
    訴理由者，應於提出上訴後 20 日內向本院補提理由書（上
    訴狀及上訴理由書均須按他造人數附繕本，如未按期補提上
    訴理由書，則逕予駁回上訴），並應繳納上訴裁判費新臺幣
    750 元。
                              書記官  李玉秀      
中    華    民    國   110    年    10    月    29    日